【裁判字號】    98,交抗,2772
【裁判日期】    981231
【裁判案由】    違反道路交通管理處罰條例
【裁判全文】
臺灣高等法院交通事件裁定            98年度交抗字第2772號
抗  告  人
即受處分人  甲  ○
上列抗告人即受處分人因違反道路交通管理處罰條例案件，不服
臺灣臺北地方法院，中華民國98年10月30日所為裁定（98年度交
聲字第4030號），提起抗告，本院裁定如下：
    主  文
抗告駁回。
    理  由
一、原裁定意旨略以：抗告人即受處分人甲○於民國（下同）98
    年8月27日上午10時30分，駕駛車牌號碼626-EF營業一般小
    客車，在臺北市○○街39號為臺北市停車管理工程處交通助
    理員以「不緊靠道路右側停車」之違規事由逕行舉發，有採
    證照片及臺北市政府交通局98年9月1日北市交停字第
    1AD926519號舉發違反道路交通管理事件通知單各1紙附卷可
    稽，從採證照片上可明確判知抗告人駕駛之上開營業小客車
    確有不緊靠道路右側停車停車之情事，而抗告人就此違規事
    實於聲明異議狀亦不爭執否認，是抗告人有不緊靠道路右側
    停車之違規行為，洵堪認定。至抗告人辯稱：因該處兩側路
    邊皆已停有汽、機車，故計程車排班無法緊靠道路右側停放
    ，此乃該處排班慣例，且其於本件舉發當時，曾將殘障專用
    停車證置放於計程車左前擋風玻璃內，卻仍遭交通助理員開
    單舉發，本件裁罰於法有違等云云。惟抗告人前揭所稱「排
    班慣例」云者，顯與一般計程車招呼站迥異（臺北市市區道
    路管理規則第59條參照），而身心障礙者專用停車位識別證
    亦僅在落實保障行動不便之身心障礙者之停車權益（身心障
    礙者權益保障法第56條第1項及身心障礙者專用停車位設置
    管理辦法第6條第1項參照），非謂領有專用停車位識別證之
    身心障礙者，即得享有可不緊靠道路右側停車並免於開單舉
    發之權利。準此，原裁決機關即臺北市交通事件裁決所據此
    引用道路交通管理處罰條例第56條第1項第6款（裁決書贅引
    同條例第60條第1項）及違反道路交通管理事件統一裁罰基
    準表規定，裁處抗告人罰鍰新台幣（下同）900元，於法並
    無不當，本件抗告人之異議為無理由，應予駁回等語。
二、抗告意旨略以：抗告人領有身心障礙手冊，並登記為臺北市
    計程車駕駛人，於98年8月27日上午10時30分許，駕駛車牌
    號碼626-EF計程車在臺北市○○街39號洪記豆漿店前排班，
    因該處兩側路邊皆已停有汽、機車，故計程車排班無法緊靠
    道路右側停放，所有計程車前後輪胎外緣皆距緣石40公分以
    上，此乃該處排班慣例，且抗告人於本件舉發當時，適逢肚
    子餓，前往上開豆漿店排隊購買早餐，遂將殘障專用停車證
    置放於計程車左前擋風玻璃內，仍遭交通助理員開單舉發，
    惟抗告人係殘障人士，日賺微薄收入，本件裁罰顯有違憲法
    第15條保障人民工作權，及身心障礙者權益保障法第16條第
    1項「身心障礙者之人格及合法權益，應受尊重及保障，對
    其接受教育、應考、進用、就業、居住、遷徙、醫療等權益
    ，不得有歧視之對待」之規定，請求傳喚上開豆漿店服務生
    薛凱薇、交通助理員黃少鵬，以及當時排班在抗告人後方之
    計程車同業駕駛人林鋆芬，以證明抗告人所言屬實，並請求
    撤銷原裁定，另為妥適之裁定云云。
三、經查：
（一）按按汽車駕駛人停車時，不緊靠道路右側者，處600元以
      上1200元以下罰鍰；道路交通管理處罰條例第56條第1項
      第6款定有明文。次按，道路交通管理之稽查，違規紀錄
      ，由交通勤務警察，或依法令執行交通稽查任務人員執行
      之；汽車駕駛人之行為有下列情形之一，當場不能或不宜
      攔截製單舉發者，得逕行舉發：……四、違規停車而駕駛
      人不在場；道路交通管理處罰條例第7條第1項、第7條之2
      第2項但書第4款亦分別定有明文。又上開罰鍰之科處，屬
      行政義務違反之處罰，未排除行政罰法第7條第1項「違反
      行政法上義務之行為非出於故意或過失者，不予處罰。」
      及道路交通管理處罰條例第85條第4項推定過失等規定之
      適用，是以汽車駕駛人違反上開規定之行為無論出於故意
      或過失，均應受罰。
（三）查抗告人就駕駛前開營業小客車在上揭時、地不緊靠道路
      右側停車之違規事實固不否認，惟以上詞置辯云云。然據
      卷附之採證照片，抗告人駕駛上開營業小客車不緊靠道路
      右側停車之情形顯然可見，並有臺北市政府交通局北市交
      停字第1AD926519號舉發違反道路交通管理事件通知單影
      本、臺北市交通事件裁決所北市裁罰字第裁22-1AD926519
      號違反道路交通管理事件裁決書影本、臺北市交通事件裁
      決所送達證書影本、臺北市停車管理工程處98年10月19日
      北市停管字第09837475600號函影本等在卷可稽，是抗告
      人不緊靠道路右側停車之違規行為堪予認定。
（四）又抗告人辯稱該處之計程車排班慣例係前後輪胎外緣皆距
      緣石40公分以上云云，惟查該處路旁係劃有機車停車格，
      並有機車停放，且該處非設有計程車招呼站，則為維護用
      路人使用道路之行車交通安全，依法自不得於機車停車格
      外之道路上予以停車。另身心障礙者專用停車位識別證亦
      僅在落實保障行動不便之身心障礙者之停車權益（身心障
      礙者權益保障法第56條第1項及身心障礙者專用停車位設
      置管理辦法第6條第1項參照），非謂領有專用停車位識別
      證之身心障礙者，即得享有可不緊靠道路右側停車並免於
      開單舉發之權利。是抗告人之抗辯俱無理由。
（五）至抗告人聲請傳喚證人薛凱薇、黃少鵬、林鋆芬等人以證
      明當時情形云云，惟抗告人不緊靠道路右側停車之違規行
      為業經本院認定如前，是此部分經核應無再予傳喚之必要
      ，併此敘明。
四、綜上所述，抗告人確有於前揭時地不緊靠道路右側停車之違
    規事實，洵堪認定。原處分機關依道路交通管理處罰條例第
    56條第1項第6款（裁決書贅引同條例第60條第1項）及違反
    道路交通管理事件統一裁罰基準表規定，裁處抗告人罰鍰
    900元，於法並無不合，原審基此裁定駁回其異議，並無不
    當。是抗告人仍執陳詞，任意指摘原裁定不當，求為撤銷改
    判，為無理由，應予駁回。
據上論結，應依道路交通案件處理辦法第26條，刑事訴訟法第
412條，裁定如主文。
中    華    民    國    98    年    12    月    31    日
                  刑事第二十庭審判長法  官  楊貴雄
                                    法  官  周明鴻
                                    法  官  許必奇
以上正本證明與原本無異。
不得再抗告。
                                    書記官  邵淑津
中    華    民    國    99    年    1     月    4     日


司法院資訊處製作；財團法人民間司法改革基金會備份。
